---
output: github_document
---

<!-- README.md is generated from README.Rmd. Please edit that file -->

```{r, include = FALSE}
knitr::opts_chunk$set(
  collapse = TRUE,
  comment = "#>",
  fig.path = "man/figures/README-",
  out.width = "100%"
)
```

# cartoutremer

<!-- badges: start -->
<!-- badges: end -->

Le package R `CartOutremer` permet de faciliter la cartographie des territoires français d'Outre-Mer (DROM et COM) dans les outils R et QGis.

Les territoires de France d'Outre-Mer inclus sont les suivants :

- l'ensemble des DROM (Départements et Régions d'outre-mer)
  * Guadeloupe (971)
  * Martinique (972)
  * Guyane (973)
  * La Réunion (974)
  * Mayotte (976)
- les COM (Collectivités d'outre-mer) suivantes :
  * Saint-Pierre-et-Miquelon (975)
  * Saint-Barthélémy (977)
  * Saint-Martin (978)
  

# Installation :  
  
```{r eval=FALSE}
remotes::install_github("ARCEP-dev/cartoutremer")

```


# Exemple de traitement :

```{r eval=FALSE}

library(cartoutremer)

# import des contours des départements de France métropolitaine et des DROM en projection WGS1984 via l'API IGN 
library(httr)
api_ignadmin <- "https://wxs.ign.fr/administratif/geoportail/wfs"
url <- parse_url(api_ignadmin)
url$query <- list(service = "wfs",
                  request = "GetFeature",
                  srsName = "EPSG:4326",
                  typename = "ADMINEXPRESS-COG.LATEST:departement")

DEP_FRMETDROM <- build_url(url) %>% read_sf()

# transformation des DROM pour les afficher proches de la France métropolitaine
DEP_FRMETDROM.proches <-
  transfo_om(shape_origine = DEP_FRMETDROM %>%
                             # uniquement les DROM
                             filter(substr(INSEE_DEP,1,2) %in% "97"),
             var_departement = "INSEE_DEP",
             type_transfo = "v1")

# cartographie avec ggplot 
ggplot() +
  geom_sf(data = DEP_GEO_FRMET %>%
                 # uniquement les départements de France métropolitaine
                filter(!substr(INSEE_DEP,1,2) %in% "97") %>%
                # agrégation des DROM visuellement rapprochés
                rbind.data.frame(DEP_FRMETDROM.proches),
          color = "black")

```


# Ressources annexes :

* Contours des communes de France métropolitaine et DROM en projection WGS1984 mis à disposition par l'Arcep sur [data.gouv.fr](https://www.data.gouv.fr/fr/datasets/contours-communes-france-administrative-format-admin-express-avec-arrondissements/)

* Contours des communes des COM (Saint-Pierre-et-Miquelon, Saint-Barthélémy, Saint-Martin) mis à disposition par l'Arcep sur [data.gouv.fr](https://www.data.gouv.fr/fr/datasets/decoupage-administratif-des-com-st-martin-et-st-barthelemy-et-com-saint-pierre-et-miquelon-format-admin-express/)



