---
output: github_document
---

<!-- README.md is generated from README.Rmd. Please edit that file -->

```{r, include = FALSE}
knitr::opts_chunk$set(
  collapse = TRUE,
  comment = "#>",
  fig.path = "man/figures/README-",
  out.width = "100%"
)
```

# cartoutremer

<!-- badges: start -->
<!-- badges: end -->

Le package R `cartoutremer` permet de faciliter la cartographie des territoires français d'Outre-Mer (DROM et COM) dans les outils R et QGis. Ces territoires sont placés à proximité de la France métropolitaine et leur échelle est altérée afin de faciliter la lisibilité des cartes produites.

Les transformations d'entités géographiques de type point, ligne et polygone sont supportées ; quel que soit le système de projection du sfdataframe en entrée, le sfdataframe généré par la fonction `transfo_om` est projeté en RGF93 / Lambert-93 (EPSG:2154).

Les territoires de France d'Outre-Mer inclus sont les suivants :

- l'ensemble des DROM (Départements et Régions d'outre-mer)
  * Guadeloupe (971)
  * Martinique (972)
  * Guyane (973)
  * La Réunion (974)
  * Mayotte (976)
- les COM (Collectivités d'outre-mer) suivantes :
  * Saint-Pierre-et-Miquelon (975)
  * Saint-Barthélémy (977)
  * Saint-Martin (978)
  * Wallis-et-Futuna (986)
  * Polynésie Française (987)
  * Nouvelle-Calédonie (988)
  

# Installation :  
  
```{r eval=F,echo=T, message = F, warning = F}
remotes::install_github("ARCEP-dev/cartoutremer")

```

# Exemple :

```{r carto_frmetdrom, eval=T, echo=T, message=F, warning=F , dpi= 500}
library(cartoutremer)

# import des contours des départements de France métropolitaine et des DROM en projection conventionnelle 
# et conversion en projection WGS 1984
# puis agrégation de l'ensemble des départements

DEP_FRMETDROM <- DEP_FRMET %>% st_transform(4326) %>%
  rbind.data.frame(DEP_971 %>% st_transform(4326)) %>%
  rbind.data.frame(DEP_972 %>% st_transform(4326)) %>%
  rbind.data.frame(DEP_973 %>% st_transform(4326)) %>%
  rbind.data.frame(DEP_974 %>% st_transform(4326)) %>%
  rbind.data.frame(DEP_975 %>% st_transform(4326)) %>%
  rbind.data.frame(DEP_976 %>% st_transform(4326)) %>%
  rbind.data.frame(DEP_977 %>% st_transform(4326)) %>%
  rbind.data.frame(DEP_978 %>% st_transform(4326)) %>%
  rbind.data.frame(DEP_986 %>% st_transform(4326)) %>%
  rbind.data.frame(DEP_987 %>% st_transform(4326)) %>%
  rbind.data.frame(DEP_988 %>% st_transform(4326)) %>%
  identity()

# transformation des DROM pour les afficher à proximité de la France métropolitaine
DEP_FRMETDROM.proches <-
  transfo_om(shape_origine = DEP_FRMETDROM,
             var_departement = "INSEE_DEP",
             type_transfo = "v1")

# cartographie avec ggplot
library(ggplot2)
ggplot() +
  geom_sf(data = DEP_FRMETDROM.proches)

```


# Ajout des cartons

```{r cartons, eval=T, echo=T, message=F, warning=F , dpi= 500}
ggplot() +
  geom_sf(data = DEP_FRMETDROM.proches) +
  # délimitations des zones
  geom_rect(data = param_cadres_om %>%
              filter(type_rapp %in% "v1"),
              aes(xmin = xmin, xmax = xmax, 
                  ymin = ymin, ymax = ymax, 
                  group = DEP, color = DEP),
              fill = NA,
              stroke = 1) +
  # affichage des étiquettes
    geom_text(data = param_cadres_om %>%
                filter(type_rapp %in% "v1"),
               aes(x = xmax-20000, 
                   y = ymax-15000, 
                   color = DEP,
                   label = DEP),
               fill = NA,
               size = 2.3,
               fontface = "bold") +
  theme(axis.title = element_blank(),
        axis.text = element_blank())

```


# Ressources annexes :

* Contours des communes de France métropolitaine et DROM en projection WGS1984 mis à disposition par l'Arcep sur [data.gouv.fr](https://www.data.gouv.fr/fr/datasets/contours-communes-france-administrative-format-admin-express-avec-arrondissements/)

* Contours des communes des COM (Saint-Pierre-et-Miquelon, Saint-Barthélémy, Saint-Martin) mis à disposition par l'Arcep sur [data.gouv.fr](https://www.data.gouv.fr/fr/datasets/decoupage-administratif-des-com-st-martin-et-st-barthelemy-et-com-saint-pierre-et-miquelon-format-admin-express/)

* Contours des communes de [Wallis-et-Futuna](https://nauru-data.sprep.org/system/files/wallis-et-futuna_0.zip) , de [Polynésie Française](https://static.data.gouv.fr/resources/limites-geographiques-administratives/20220610-202135/shapefiles.zip) et de [Nouvelle-Calédonie](https://data.opendatasoft.com/explore/dataset/communes-nc-limites-terrestres-simplifiees@nouvelle-caledonie/download/?format=shp&timezone=Europe/Berlin&lang=fr).



